臺灣臺北地方法院刑事判決
110年度審訴字第1817號
公  訴  人  臺灣臺北地方檢察署檢察官
被      告  季承德


上列被告因詐欺等案件，經檢察官提起公訴（110年度偵字第244
78號），本院判決如下：
    主  文
季承德幫助犯洗錢防制法第十四條第一項之一般洗錢罪，處有期
徒刑肆月，併科罰金新臺幣貳萬元，罰金如易服勞役，以新臺幣
壹仟元折算壹日。
    事  實
一、季承德依其智識程度及社會生活經驗，可知一般國人向金融
    機構開設帳戶，並無任何法令限制，若係用於存、提款之正
    當用途，均可自行申請使用，並可預見如以任何理由、藉口
    要求他人提供金融帳戶、金融卡及密碼等資料常與財產犯罪
    密切相關，且使用他人金融帳戶之目的在於取得贓款及掩飾
    犯行不易遭檢警追查，因此若任意將自己所管領之金融帳戶
    金融卡及密碼等資料任意交予不熟識且對其年籍資料毫無所
    悉之人，可能因此供作為詐欺犯罪收取不法款項之用，並將
    犯罪所得款項匯入、轉出，而藉此掩飾犯罪所得之真正去向
    及所在，仍不違背其本意，基於幫助詐欺取財及幫助一般洗
    錢之不確定故意，民國110年5月11日19時許，在臺北市○○區
    ○○路0段000號之統一便利商店，將其所有之第一商業銀行(
    下稱第一銀行)帳號00000000000號帳戶之提款卡及密碼，寄
    送交付予真實姓名年籍不詳LINE暱稱「黃湘真」之詐欺集團
    成員，供作該詐欺集團收受詐騙款項及洗錢之工具。嗣該詐
    欺集團於取得上開帳戶提款卡後，於110年5月17日21時許，
    在電話中向溫詠慧佯以購物設定有誤，需依指示匯款辦理更
    正，致其陷於錯誤，將新臺幣（下同）30,000元、30,000匯
    入上開帳戶中，隨遭提領殆盡，而以此方式隱匿該部分犯罪
    所得之去向及所在。
二、案經溫詠慧訴由苗栗縣警察局苗栗分局臺灣臺北地方檢察署
    檢察官偵查起訴。
    理  由
壹、證據能力：
    本判決認定事實所引用之供述及非供述證據，並無證據證明
    係公務員違背法定程序所取得，檢察官、被告季承德就上開
    證據之證據能力於準備程序時均表示沒有意見（見本院卷第
    30頁），迄於本院言詞辯論終結前亦未聲明異議（本院卷第
    100至103頁），本院審酌該等證據資料製作時，並無違法不
    當及證明力明顯過低之瑕疵，認作為證據應屬適當，均有證
    據能力。
貳、實體部分：
一、認定犯罪事實所憑之證據及理由
(一)訊據被告固坦承有將上開銀行帳戶之提款卡、密碼交付予真
    實姓名年籍不詳自稱「黃湘真」之人，惟矢口否認有何幫助
    詐欺取財及幫助洗錢之犯行，辯稱：我在臉書社團上看到應
    徵工作訊息，我就用LINE去詢問對方，一開始對方說是租借
    帳戶使用，一個月會給我15,000元的報酬，對方說他們是博
    弈公司，需要金流匯兌之類的，我當初以為那是正當的，就
    去超商將提款卡、密碼寄到他們指定的地址，之後他們就失
    聯了，也沒有給我先前說好的報酬云云。
(二)經查：
　1.被告於前開時、地，將其所開立之上開銀行帳戶之提款卡及
    密碼，交付予真實姓名年籍不詳自稱「黃湘真」之人使用等
    情，業據被告於警詢、偵查中及本院審理時供承在卷(見偵
    卷第11至15頁、第71至72頁，本院卷第28至30頁、第100至1
    103頁)，復有被告行動電話簡訊翻拍畫面、第一商業銀行總
    行110年7月9日一總營集字第69125號函暨開戶資料在卷可稽
    (見偵卷第55至56頁、第27至29頁)。而詐欺集團成員於取得
    上開帳戶後，於事實欄所述時間、方式詐騙告訴人溫詠慧匯
    款至上開帳戶內，且旋遭詐欺集團成員持上開帳戶提款卡提
    領一空等情，亦據證人即告訴人溫詠慧於警詢時證述明確(
    見偵卷第17至21頁)，且有華南銀行存款帳務交易明細、匯
    款單及第一銀行歷史交易明細附卷可佐(見偵卷第43至45頁
    、第30至31頁)。是被告所交付之上開第一銀行帳戶，確遭
    詐欺集團成員掌控用以作為被害人受詐欺後匯款之人頭帳戶
    ，藉以掩飾、隱匿詐欺犯罪所得之去向及所在之事實，堪以
    認定。
　2.按刑法上故意，分直接故意（確定故意）與間接故意（不
　　確定故意），行為人對於構成犯罪之事實，明知並有意使其
    發生者，為直接故意；行為人對於構成犯罪事實，預見其發
    生而其發生並不違背其本意者，為間接故意。而幫助犯成立
    ，以行為人主觀上認識被幫助者，正欲從事犯罪或係正在從
    事犯罪，且該犯罪有既遂可能，而其行為足以幫助他人實現
    構成要件者，即具有幫助故意，並不以行為人確知被幫助者
    ，係犯何罪名為必要。另金融帳戶為個人之理財工具，一般
    民眾皆可自由申請開設金融帳戶，並無任何特殊之限制，亦
    得同時在不同金融機構申請多數存款帳戶使用。且衡諸一般
    常情，金融帳戶之存摺、提款卡事關個人財產權益之保障，
    其專有性甚高，除非本人或與本人親密關係者，難認有何理
    由可自由流通使用該帳戶，一般人均有妥為保管及防止他人
    任意使用之認識，縱特殊情況偶需交付他人使用，亦必深入
    瞭解用途及合理性，始予提供，且該等專有物品如落入不明
    人士手中，而未加以闡明正常用途，極易被利用為與財產有
    關之犯罪工具，此為吾人依一般生活認知所易於體察之常識
    ；而有犯罪意圖者，非有正當理由，竟徵求他人提供帳戶，
    客觀上可預見其目的，係供為某筆資金之存入，後再行領出
    之用，且該筆資金之存入及提領過程係有意隱瞞其流程及行
    為人身分曝光之用意，一般人本於一般認知能力均易於瞭解
    （最高法院93年度台上字第31號判決意旨參照）。況利用他
    人帳戶從事詐欺犯行，早為傳播媒體廣為報導，政府機關及
    各金融機構亦不斷呼籲民眾應謹慎控管己有帳戶，且勿出賣
    或交付個人帳戶，以免淪為詐騙者充作詐騙他人財物及洗錢
    之幫助工具。依一般人之社會生活經驗，苟不以自己名義申
    請開戶，卻向不特定人蒐集帳戶供己使用，其目的極可能欲
    利用該帳戶供作非法詐財，並作為金錢去向之斷點，使治安
    機關無法繼續追查金流，已屬社會上有一般智識經驗之人所
    能知悉或預見。衡諸被告於案發時為年滿19歲之成年人，並
    於本院審理時自述學歷係高中畢業（見本院第103頁），堪
    認其為具一定教育程度之成年人，非全無社會見識之人。再
    者，被告於偵查及本院準備程序及審理時均供稱：對方是博
    弈公司，向我借用帳戶使用，依照借的帳戶本數及他們使用
    的天數，有不同的薪資，當初對方說這1個月報酬是1萬5千
    元等語(見偵卷第71頁，本院卷第28、100頁)，足徵被告不
    論係以出租或借用之方式，將帳戶資料提供予LINE自稱「黃
    湘真」之人，其所圖者皆為利益性之對價，且已知其帳戶資
    料一旦交付後，將供為大量金流進出之使用，並可能作為收
    取詐欺贓款及淪為洗錢工具等情，顯見被告在交付帳戶資料
    予「黃湘真」時，已有預見將可能遭用於詐欺犯罪及洗錢行
    為甚明。
(三)被告雖以前詞置辯，惟查，被告於本院審理時自陳：對方說
    他們是一個博弈集團，但沒有公司名稱，也沒有勞健保，我
    也不知道負責人是誰等語(見本院卷第100頁)，是依上開供
    述可知，被告對於其所應徵之工作具體內容、公司名稱、實
    際負責人為何已不甚清楚，後續亦無意確認或追蹤其帳戶內
    之款項來源是否正當、合法，則被告對其帳戶資料交付之確
    切用途並無深入瞭解下，更對交付對象之真實身分一無所知
    ，亦未見有做任何查證，在毫無信任基礎且被告未提供任何
    勞務的情況下，僅因對方表示租借帳戶即有1個月1萬5千元
    之收入，即任意交付上開帳戶予不熟識之人，顯與社會常情
    相去甚遠，被告猶將上開帳戶之提款卡及密碼等資料交予他
    人，目的僅在於自身有利可圖，換言之，被告對其帳戶資料
    後續將供為如何之使用，已顯露無所謂之僥倖心態，堪認被
    告針對取得其帳戶資料之人，縱以該帳戶作為詐欺取財及洗
    錢之用途，仍予以容任，其主觀上具有幫助本案詐欺集團利
    用上開帳戶詐欺取財及洗錢之不確定故意甚明。
(四)綜上所述，被告前揭所辯，顯係卸責之詞，不足採信。本案
    事證明確，被告犯行堪予認定，應依法論科。
二、論罪科刑
(一)核被告所為，係犯刑法第30條第1項前段、第339條第1項之
    幫助犯詐欺取財罪，及刑法第30條第1項前段、洗錢防制法
    第14條第1項之幫助犯一般洗錢罪。
(二)被告以一提供帳戶行為，同時犯幫助詐欺取財及幫助一般洗
    錢等罪，為想像競合犯，應依刑法第55條前段規定，從一重
    論以幫助一般洗錢罪。
(三)被告以幫助意思，參與構成要件以外行為，為幫助犯，依刑
    法第30條第2項規定，依正犯之刑減輕之。另洗錢防制法第1
    6條第2項雖規定：「犯前二條之罪，在偵查或審判中自白者
    ，減輕其刑。」惟被告就上開幫助洗錢之犯罪事實，於偵查
    或審判時均未自白，自無依上開規定減輕其刑，併予敘明。
(四)爰以行為人責任為基礎，審酌被告為圖賺取租金供己花用，
    率爾提供其申設前開金融帳戶資料供他人實行詐欺取財及一
    般洗錢，助長詐騙財產犯罪之風氣，並造成社會人際互信受
    損，危害社會正常交易安全，復使詐欺者得以隱匿真實身分
    ，製造金流斷點，造成執法人員難以追查該詐騙者之真實身
    分，徒增被害人尋求救濟之困難性，並造成被害人蒙受財產
    損失，應予非難，復考量被告犯後猶否認犯行之犯後態度，
    且到庭後雖表示有和解意願，然經本院2次安排調解程序均
    未到庭，而迄未與告訴人和解或賠償其損失，兼衡被告之素
    行、犯罪之動機、手段、情節、所生損害，暨其自述高中畢
    業之智識程度、現職收入、無需扶養家人之家庭經濟狀況等
    一切情狀，量處如主文所示之刑，並就罰金刑部分諭知易服
    勞役之折算標準。至本案之宣告刑徒刑部分雖不得易科罰金
    ，惟仍符合刑法第41條第3項之規定，得以提供社會勞動6小
    時折算有期徒刑1日而易服社會勞動，然被告得否易服社會
    勞動，屬執行事項，應於判決確定後，由被告向執行檢察官
    提出聲請，執行檢察官再行裁量決定得否易服社會勞動，併
    予敘明。
三、沒收部分：　　
(一)被告雖與該集團成員約定可獲得報酬1萬5千元，惟被告迄今
    並無實際取得任何報酬等情，業據被告於本院審判中陳述在
    卷（見本院卷第28、100頁），本案並無積極證據足資認定
    被告確有因本案犯行而實際獲得犯罪所得，爰不予宣告沒收
    或追徵。
(二)洗錢防制法第18條第1項固規定「犯第14條之罪，其所移轉
    、變更、掩飾、隱匿、收受、取得、持有、使用之財物或財
    產上利益，沒收之；犯第15條之罪，其所收受、持有、使用
    之財物或財產上利益，亦同。」，惟被告非實際上提款之人
    ，該等贓款非屬被告所有或尚在其實際管領中，亦無從依該
    條規定諭知沒收，附此敘明。
據上論斷，應依刑事訴訟法第299條第1項前段，洗錢防制法第2
條第2款、第14條第1項，刑法第11條前段、第30條第1項前段、
第2項、第339條第1項、第55條、第42條第3項前段，刑法施行法
第1條之1第1項，判決如主文。
本案經檢察官林易萱提起公訴，檢察官楊舒雯到庭執行職務。
中　　華　　民　　國　　111 　年　　5 　　月　　10　　日
　　　　　　刑事第二十一庭  審判長法　官　程克琳
                                  法　官  歐陽儀
  　　　　　　　　　　　　        法  官  王筱寧
上正本證明與原本無異。 
如不服本判決應於收受送達後20日內向本院提出上訴書狀，並應
敘述具體理由；其未敘述上訴理由者，應於上訴期間屆滿後20日
內向本院補提理由書（均須按他造當事人之人數附繕本）「切勿
逕送上級法院」。告訴人或被害人如對於本判決不服者，應具備
理由請求檢察官上訴，其上訴期間之計算係以檢察官收受判決正
本之日期為準。 因疫情而遲誤不變期間，得向法院聲請回復原
狀。
                                  書記官  林思辰
中　　華　　民　　國　　111 　年　　5 　　月　　10　　日
附錄本案論罪科刑法條
中華民國刑法第30條
幫助他人實行犯罪行為者，為幫助犯。雖他人不知幫助之情者，
亦同。
幫助犯之處罰，得按正犯之刑減輕之。
中華民國刑法第339條
意圖為自己或第三人不法之所有，以詐術使人將本人或第三人之
物交付者，處5年以下有期徒刑、拘役或科或併科50萬元以下罰
金。
以前項方法得財產上不法之利益或使第三人得之者，亦同。
前二項之未遂犯罰之。
洗錢防制法第2條
本法所稱洗錢，指下列行為：
一、意圖掩飾或隱匿特定犯罪所得來源，或使他人逃避刑事追訴
    ，而移轉或變更特定犯罪所得。
二、掩飾或隱匿特定犯罪所得之本質、來源、去向、所在、所有
    權、處分權或其他權益者。
三、收受、持有或使用他人之特定犯罪所得。
洗錢防制法第14條
有第二條各款所列洗錢行為者，處7年以下有期徒刑，併科新臺
幣5百萬元以下罰金。
前項之未遂犯罰之。
前二項情形，不得科以超過其特定犯罪所定最重本刑之刑。